【裁判字號】    97,上訴,2076
【裁判日期】    970620
【裁判案由】    毒品危害防制條例
【裁判全文】
臺灣高等法院刑事判決                97年度上訴字第2076號
上  訴  人  臺灣桃園地方法院檢察署檢察官
上  訴  人
即  被  告  甲○○
                    現於臺灣桃園監獄
選任辯護人  劉世興律師
            邱奕澄律師
上列上訴人因被告違反毒品危害防制條例案件，不服臺灣桃園地
方法院97年度訴字第137號，中華民國97年3月25日第一審判決（
起訴案號：臺灣桃園地方法院檢察署96年度偵字第21022號），
提起上訴，本院判決如下：
    主  文
原判決撤銷。
甲○○轉讓第一級毒品，累犯，處有期徒刑壹年貳月；又轉讓第
一級毒品，累犯，處有期徒刑壹年貳月；又轉讓第一級毒品，累
犯，處有期徒刑壹年貳月，扣案第一級毒品海洛因拾伍包（合計
淨重肆點貳參公克，空包裝總重肆點柒柒公克）均沒收銷燬之，
應執行有期徒刑貳年拾月，扣案第一級毒品海洛因拾伍包（合計
淨重肆點貳參公克，空包裝總重肆點柒柒公克）均沒收銷燬之。
    事  實
一、甲○○前於民國92年間因施用毒品案件，經原審以91年度訴
    字第1669號判處有期徒刑8月確定，於93年9月12日執行完畢
    。猶不知悔改，明知海洛因業經毒品危害防制條例列為第一
    級毒品，不得擅自轉讓或持有，竟基於轉讓第一級毒品海洛
    因之犯意，分別於96年7月24日某時、同年月25日某時、同
    年月26日某時，在桃園縣龜山鄉○○路436巷1號408室，前
    後3次無償轉讓重量不詳（惟未達五公克）之第一級毒品海
    洛因予丙○○施用。嗣於96年7月26日晚間11時40分許，為
    警在桃園縣龜山鄉○○路436巷1號408室同時查獲甲○○及
    丙○○，並扣得甲○○所有第一級毒品海洛因15包（合計淨
    重4.23公克，空包裝總重4.77公克），經詢問丙○○後始查
    悉上情。
二、案經桃園縣政府警察局桃園分局報請臺灣桃園地方法院檢察
    署檢察官偵查起訴。
    理  由
一、證據能力部分：
（一）辯護人辯稱：丙○○警詢、偵訊筆錄均無證據能力：
    (1)證人丙○○於檢察官訊問，係經具結後為之，而辯護人並
      未指出該筆錄有何顯不可信之情況，依刑事訴訟法第159
      條之1第2項之規定，自有證據能力。
    (2)證人丙○○於警詢筆錄，固屬傳聞證據，惟該警詢過程亦
      無違法取證之瑕疵存在，且證人丙○○於原審進行交互詰
      問，有原審審判筆錄在卷可參（原審卷第三八頁，第四一
      頁）。即已賦予被告對於上開證人對質詰問機會，因之，
      參諸刑事訴訟法159條規定之立法意旨原即在保障被告之
      對質詰問權以觀，證人丙○○於審判外之警詢中所為之證
      述既已經被告之辯護人交互詰問予以核實，則上開證人於
      審判外陳述與審判中之證述意旨相符之部分，其屬傳聞證
      據之瑕疵，應已治癒，業可認非仍屬傳聞，已無依該條規
      定排除之必要。至證人丙○○警詢中所述與審判中不符之
      部分，因上開證人於警詢中之證述，係於距案發時刻較近
      之所為，渠於案發後密接時間接受員警詢問時，較無暇斟
      酌利害關係而為不實陳述、亦無餘裕相互勾串而為迴護之
      詞，而具有較可信之特別情況，是上開證人警詢中所述與
      審判中不符之部分，依刑事訴訟法第159條之2規定，亦應
      有證據能力。
（二）有關法務部調查局96年9月4日調科壹字第09623065430號
      鑑定書（偵卷第56頁），搜索扣押筆錄暨採證照片（偵卷
      第25至34頁），均非違背法定程序取得之物，且被告及其
      辯護人均不爭執，均有證據能力。
二、訊據上訴人即被告甲○○否認有何轉讓毒品海洛因之犯行，
    於原審辯稱：丙○○知悉伊藏放毒品之處所，而丙○○有施
    用毒品之習慣，故丙○○乘伊晚間外出時，未經同意而自行
    取用藏置之毒品，並無轉讓海洛因給丙○○施用等語，於本
    院辯稱：她向別人拿的等語（本院卷55頁），前後不一，已
    難輕信。經查：
（一）有關被告於96年7月26日晚間11時40分許，在桃園縣龜山
      鄉○○路436巷1號408室，為警查獲，並扣得白色粉末15
      包，且在場之人即證人丙○○供出所施用之海洛因係由被
      告無償供給等情。業據證人丙○○於警偵訊供述明確（詳
      後述），並有該白色粉末扣案可佐，且有桃園縣政府警察
      局桃園分局搜索扣押筆錄、採證照片10張在卷可參（偵查
      卷第25、30至34頁）。而該白色粉末，經法務部調查局鑑
      定結果：該15包白色粉末均含第一級毒品海洛因成分（合
      計淨重4.23公克，空包裝總重4.77公克），有法務部調查
      局96年9月4日調科壹字第09623065430號鑑定書1紙等件在
      卷可稽（偵查卷第56頁），此部分事實，堪予認定。
（二）被告辯稱：未轉讓毒品海洛因予證人丙○○施用等語，惟
      查：證人丙○○於警詢稱：被告無償給伊海洛因施用等語
     （偵卷第23頁），於偵訊證稱：於遭查獲前3天即96年7月2
      4、25、26日到桃園縣桃園市○○鄉○○路436巷1號408室
      ，幫被告甲○○帶小孩，其間因伊藥癮發作，所以被告就
      分別在96年7月24日、同年月25日、同年月26日前後3次提
      供已調劑好的海洛因給伊施用等語（偵卷第63頁，第72頁
      ），且證人丙○○確有施用海洛因犯行，並經法院判處罪
      刑確定等情，有台灣桃園方法院96年審訴字第1426號判決
      附卷可參（本院卷第46-47頁），且於證人丙○○所指轉
      讓毒品地點：桃園縣桃園市○○鄉○○路436巷1號408室
      內，亦扣得被告所有之第一級毒品海洛因15包，足認證人
      丙○○證述，有證據可佐，再者，其與被告並無怨隙，衡
      情並無攀誣被告之必要，是其所述，堪予採信。
（三）被告及辯護人辯稱：證人丙○○警詢、偵訊所言轉讓毒品
      次數不一，不足採信等語，按證人丙○○於警詢及初次偵
      訊均稱：轉讓二次等語（偵卷第23頁，第51頁），與其後
      於偵訊稱三次等語，是有出入，惟「告訴人、證人之陳述
      有部分前後不符，或相互間有所歧異時，究竟何者為可採
      ，法院仍得本其自由心證予以斟酌，非謂一有不符或矛盾
      ，即應認其全部均為不可採信；尤其關於行為動機、手段
      及結果等之細節方面，告訴人之指陳，難免故予誇大，證
      人之證言，有時亦有予渲染之可能；然其基本事實之陳述
      ，若果與真實性無礙時，則仍非不得予以採信。」最高法
      院74年台上字第1599號著有判例可資參照。據此，證人丙
      ○○於警詢及偵訊時之證述，關於轉讓毒品次數雖有二次
      及三次之不同，然對於被告確有轉讓毒品之基本事實，始
      終證述一致，並無差異，且參酌證人丙○○於偵訊證稱：
      查獲前3天至被告家帶小孩。1天要施用1次毒品海洛因等
      語（偵卷第63、72、76頁），則其於偵訊證稱轉讓毒品之
      次數為三次，即與其證述至被告住處照顧小孩之天數相符
      ，且被告於偵訊亦稱：丙○○拿因好幾次等語（偵卷第47
      頁），因認證人丙○○所稱：被告前後無償轉讓毒品海洛
      因三次等語，有證據可佐，自堪採信。
（四）被告及辯護人辯稱：證人丙○○於偵訊，證述曾打電話與
      被告聯絡，要求被告提供海洛因，然經檢察官調閱證人丙
      ○○所使用之0000000000行動電話，卻發現「無通聯紀錄
      」，有遠傳電信股份有限公司通聯紀錄查詢回覆1紙在卷
      （偵卷第81頁），足認證人丙○○之證述與事實不符乙節
      ，然證人丙○○於偵訊固證稱：曾以電話與被告聯絡，要
      求被告提供海洛因，被告回來，即給我等語（偵卷第76頁
      ），並未指稱：係以何一行動電話或有線電話聯絡。因此
      ，檢察官查詢證人丙○○平日使用之0000000000號行動電
      話，即欠缺前提事實，因此，尚難以該0000000000號行動
      電話查無通聯資料，即認證人丙○○之證述與事實不符，
      而為有利被告之依據。至於被告之行動電話號碼，被告於
      偵訊稱：忘了，好像是0000000000號等語（偵卷第76頁）
      ，證人丙○○稱：被告有很多支等語（同上卷頁），是亦
      難特定被告所用之行動電話，且迄今已逾十月，超過各家
      電信公司保留通聯紀錄期限，亦無從調查，附此敘明。
（五）辯護人辯稱：證人丙○○稱是被告給以調劑。果如此，則
      被告調劑後，殘渣應在被告處，何以為警查獲時，自證人
      丙○○包包查獲殘渣袋等物？顯見，證人所言不實等語，
      然查：證人丙○○固不諱言自其包包查獲殘渣袋等物（原
      審卷第41頁），惟並未指稱該等物品係來自被告，且其有
      施用毒品惡習，已如前述，則其持有殘渣袋等物，並不違
      常情，且不得以其持有該等物品，即反推論被告未轉讓毒
      品予證人丙○○，是辯護人所辯，尚有誤會。
（六）證人丙○○於原審改稱：是向乙○○○○○的人買的，並
      不是被告給的。在警詢及偵訊證述海洛因是被告提供的，
      是因為「小寒」拿毒品給伊，伊又去被告住處照顧小孩，
      在警察訊問時會錯意，才會將該二人搞混云云（原審卷第
      37-38頁）。然查，證人丙○○於96年11月9日偵訊，係當
      面與被告對質，而於該次對質時，證人丙○○明確指證被
      告於遭查獲前3天起，每天提供1管海洛因給伊施用等語（
      偵查卷第75頁），證人丙○○既與被告當面對質，並指證
      被告轉讓毒品海洛因之犯行，當無誤認之可能，何況，其
      被告熟識，而不知所謂小寒之真姓名，衡情二者斷無混淆
      之可能，從而，其於原審更異前詞，改稱被告並無轉讓毒
      品等語，有違常情，顯係迴護之詞，不足採信。
綜上，被告所辯，均不足採信。本件事證明確，被告犯行，堪予
認定。
三、核被告所為，均係犯毒品危害防制條例第8條第1項之轉讓第
    一級毒品罪。其轉讓毒品海洛因前後持有之低度行為，應
    為轉讓之高度行為所吸收，均不另論罪。被告於92年間因
    施用毒品案件，經原審以91年度訴字第1669號判處有期徒刑
    8月確定，於93年9月12日執行完畢，有本院被告前案紀錄表
    在卷可按，其前受有期徒刑執行完畢，於5年以內再故意犯
    本件最重本刑為有期徒刑以上之罪，為累犯，應依刑法第47
    條第1項之規定加重其刑。被告先後3次犯行，犯罪時間相
    異，犯意各別，應予分論併罰。另按轉讓毒品達一定數量
    者，加重其刑至二分之一，其標準由行政院定之，毒品危害
    防制條例第8條第6項定有明文；並行政院據該規定於93年1
    月7日發布轉讓第一級毒品淨重5公克以上者，加重其刑至二
    分之一。然查，本件被告各次轉讓毒品海洛因之數量，依證
    人丙○○於偵查中證述每次係施用一次之量，並無證據證明
    各次轉讓毒品海洛因之數量已達淨重5公克以上，自無從認
    定已達上開加重標準，附此敘明。
四、原審以事證明確，予以論罪科刑，固非無見，惟按量刑應符
    合比例原則，且應注意普遍公平性與具體妥當性。原審對檢
    察官求處三年六月乙節（原審卷第48頁），漏未說明不採之
    理由，且所定應執行刑未及所判處三罪總刑度之六成，不無
    失輕之虞，檢察官上訴對此為指摘，為有理由，被告上訴，
    猶執陳詞，否認犯行，為無理由，惟原判決既有上述瑕疵可
    指，自應由本院撤銷改判。爰審酌被告各次犯罪之動機、目
    的、轉讓毒品情節輕微、數量不多、所生危害及其犯後之態
    度等一切情狀，分別從輕量處有期徒刑一年二月，並認被告
    轉讓毒品之對象僅一人，數量不多，次數三次，則其應執行
    刑，約以總刑度三年六月之八成為適當，而定其應執行刑為
    ：有期徒刑二年十月，檢察官之求刑，尚嫌過重，合予敘明
    。扣案第一級毒品海洛因15包（合計淨重4.23公克，空包裝
    總重4.77公克），不問屬犯人與否，應依毒品危害防制條例
    第18條第1項前段規定諭知沒收銷燬之（至因鑑定取用滅失
    之部分，則不再宣告沒收銷燬）。另用以直接包裝上揭第一
    級毒品海洛因之包裝袋，因與上開毒品密切接觸，而於送請
    法務部調查局鑑驗時，經調查局鑑驗人員為檢驗，儘可能將
    包裝袋內毒品與包裝袋分離後分別秤重，所得之毒品重量稱
    為淨重，包裝袋重量則以空包裝重稱之，然無論以上開何種
    方式分離，原送驗包裝袋內均仍會有微量毒品成分殘留，是
    上開用以直接包覆毒品之外包裝袋，顯無法與其盛裝之毒品
    完全析離，應視為毒品，併依同條例第18條第1項前段之規
    定沒收銷燬之。另本件警方查獲時，扣得被告所有供施用之
    勺子5支、針筒8支、吸食器1組，及係證人丙○○所有供施
    用之針筒2支、勺子1支、殘渣袋1個，均與被告所犯本件轉
    讓毒品犯行無關或不能證明相關，均不予宣告沒收。
據上論斷，應依刑事訴訟法第369條第1項前段，第364條，第299
條第1項前段，毒品危害防制條例第8條第1項、第18第1項前段，
第19條第1項前段，刑法第11條前段、第51條第5款、第47條第1
項，判決如主文。
本案經檢察官李良忠到庭執行職務。
中    華    民    國    97    年    6     月    20    日
                  刑事第十八庭審判長法  官  吳鴻章
                                    法  官  陳健順
                                    法  官  周政達
以上正本證明與原本無異。
如不服本判決，應於收受送達後十日內向本院提出上訴書狀，其
未敘述上訴之理由者並得於提起上訴後十日內向本院補提理由書
（均須按他造當事人之人數附繕本）。
                                    書記官  莊昭樹
中    華    民    國    97    年    6     月    20    日
附錄：本案論罪科刑法條全文
毒品危害防制條例第8條
轉讓第一級毒品者，處1年以上7年以下有期徒刑，得併科新臺幣
1百萬元以下罰金。
轉讓第二級毒品者，處6月以上5年以下有期徒刑，得併科新臺幣
70萬元以下罰金。
轉讓第三級毒品者，處3年以下有期徒刑，得併科新臺幣30萬元
以下罰金。
轉讓第四級毒品者，處1年以下有期徒刑，得併科新臺幣10萬元
以下罰金。
前四項之未遂犯罰之。
轉讓毒品達一定數量者，加重其刑至二分之一，其標準由行政院
定之。


司法院資訊處製作；財團法人民間司法改革基金會備份。
